臺中高等行政法院判決　　　　　　　　　　　　　　　九十二年度訴字第五八八號
　　　　　　　　　　　　　　　.
　　原　　　告　甲○○
　　訴訟代理人　甘龍強　律師
　　複 代 理人　楊盤江　律師
　　被　　　告　財政部臺灣省中區國稅局
　　代　表　人　乙○○
　　訴訟代理人　丙○○
右當事人間因營業稅事件，原告不服財政部中華民國九十二年四月二十九日台財訴字
第○九一○○○四○○三號訴願決定，提起行政訴訟，本院判決如左︰
　　主  文
原告之訴駁回。
訴訟費用由原告負擔。
　　事  實
一、事實概要：緣原告未依規定辦理營業登記，於民國八十三年及八十四年間向和南
    企業有限公司（下稱和南公司）進貨，金額計新台幣（下同）九、九九二、九○
    ○元（含稅），未依規定取得進貨憑證，暨同額銷貨未依規定開立統一發票致短
    漏報銷售額，案經法務部調查局台北市調查處查獲，移由台中市稅捐稽徵處（下
    稱原處分機關）審理違章成立，乃核定補徵營業稅四七五、八五二元，並按所漏
    稅額處罰鍰一、九○六、三五二元，原告逾期未繳納亦未提起行政救濟而告確定
    ，原處分機關乃移送強制執行。嗣原告於九十年十一月二十三日（原處分機關收
    文日）以原處漏稅額與事實不符，申請更正。原處分機關九十年十二月十一日中
    市稅法字第九○一○七○八二號函復略以，其中一筆金額八八四、四○○元，漏
    稅金額計算有誤應予扣除部分，銷貨金額更正為九、一○八、五○○元，營業稅
    額更正為四三三、七三八元，罰鍰金額更正為一、七三四、九三八元。原告不服
    ，提起訴願，卻遭駁回，遂提起本件行政訴訟。
二、兩造聲明：
    (一)原告聲明求為判決：
    1.先位聲明
      (1)確認原處分對原告不生效力。
      (2)訴訟費用由被告負擔。
    2.後位聲明
　    (1)訴願決定及原處分均撤銷。
　    (2)訴訟費用由被告負擔。
　　(二)被告聲明求為判決：駁回原告之訴。
三、兩造之陳述：
    (一)原告主張之理由：
    1.先位之訴部分
      (1)「書面之行政處分，應送達相對人及已知之利害關係人。」、「書面之行政
        處分自送達相對人及已知之利害關係人起，依送達之內容對其發生效力。」
        行政程序法第一百條第一項前段及第一百十條第一項分別定有明文。據此，
        則書面之行政處分，未經送達相對人者，該行政處分不生效力。又「送達，
        於應受送達人之住居所、事務所或營業所為之。」行政程序法第七十二條第
        一項前段亦有明文。另應為送達之處所不明者，行政機關得依申請准為公示
        送達。無人為公示送達之申請者，行政機關為避免行政程序遲延，認有必要
        時，得依職權，命為公示送達，行政程序法第七十八條第一項第一款、第二
        項規定甚明。所謂應為送達之處所不明，自係指應受送達人之住居所、事務
        所或營業所等處所不明而言。此外，稅捐稽徵法第十八條第二項規定稅捐稽
        徵機關文書之公示送達，以應受送達人行蹤不明為其要件。所謂應受送達人
        行蹤不明，係指先向其住居所、事務所或營業所送達，因不能送達，經相當
        探查後，仍不知應受送達人之所在者而言。該第十八條第二項雖有公示送達
        前應先向戶籍機關查明之規定，但依此規定，並非謂得不先向其住居所、事
        務所或營業所送達，而於向戶籍機關查無著落時，即可逕為公示送達。按關
        於公示送達，倘不依上述採嚴格解釋，則依經驗法則，公示送達之公告，無
        論其張貼牌示處或刊登新聞紙，應受送達人閱讀得知之機會少之又少，是應
        受送達人對於公示送達之內容，實際上無所知曉，但該內容卻已對應受送達
        人發生效力。此種情形，顯然有違程序正義，自非可採。
      (2)本件原處分機關以原告未依規定辦理營業登記，於八十三年及八十四年間向
        和南公司進貨，金額計九、九九二、九○○元（含稅），未依規定取得進貨
        憑證，暨同額銷貨未依規定開立統一發票，致短漏報銷售額，案經法務部調
        查局台北市調查處查獲，移由原處分機關審議違章成立，乃核定補徵營業稅
        四七五、八五二元，並按所漏稅額處罰鍰一、九○六、三五一元。原處分機
        關於八十七年一月二十二日以中市稅法字第一五○七號函為補徵與裁罰之處
        分，原告未受送達，因此不知其事；原處分機關則認係原告逾期未繳納亦未
        提起行政救濟而告確定，遂移送強制執行並限制原告出境。迨九十年十月七
        日原告欲出國在機場經警告知，始知其事。嗣原告於九十年十一月二十三日
        （原處分機關收文日），以原處分漏稅額與事實不符，申請更正，並申請就
        更正後之稅額，重新發單，俾能依復查、訴願等程序為救濟。原處分機關九
        十年十二月十一日中市稅法字第九○一○七○八二號函復略以，其中一筆金
        額八八四、四○○元，漏稅金額計算有誤應予扣除部分，銷貨金額更正為九
        、一○八、五○○元，營業稅額更正為四三三、七三八元，罰鍰金額更正為
        一、七三四、九三八元，但就更正後稅額，並未重新發單。原告不服，經訴
        願仍遭駁回。
      (3)本案係依法務部調查局台北市調查處查獲和南公司違章之資料而為認定。該
        和南公司銷貨報表及客戶資料表記載銷貨對象為金大電器有限公司（下稱金
        大公司），其營業地址為台中市○○街八九號一樓，原處分機關因查該址並
        無金大公司，遂以和南公司銷貨報表所載金大公司負責人甲○○為違章之人
        。然而縱認原告為該項違章之人，但其營業地址既在台中市○○街八九號一
        樓，則原處分機關就本件核課與裁罰之文件，自應對原告向該址為送達，乃
        原處分機關未向該址送達，而逕為公示送達，其送達即非合法。按原告原戶
        籍地址為台中市○區○○路三段二七五號，其房屋早經火災焚毀，原處分機
        關固無從向該址送達，但倘若原處分機關當初依其所掌有原告之綜合所得稅
        報稅資料，及薪資所得資料（當時係任職於台中市○區○○○路一七六號吉
        陽電器有限公司），即可探查原告服務處所，或依其所建檔之納稅人戶籍資
        料，追查原告配偶之戶籍地（台中市南屯區○○○○路二○巷六號），足證
        被告機關係可為而不為，其進而逕為公示送達，顯非合法送達。原處分機關
        依和南公司銷貨報表，所載銷貨地址─台中市○○街八九號一樓，係設立盈
        運電器有限公司，依論理及經驗法則及足供判斷其進貨商應為盈運電器有限
        公司，調查時該公司雖已停業，應向代表人送達，另依前揭稅捐稽徵法第十
        九條規定意旨，應得向原告之配偶送達，或向其探查原告之行蹤及送達處所
        ，原處分機關亦均未盡此責，而逕為公示送達，則必告確定，此巧奪原告申
        訴權利，顯違情理，依首揭規定應非合法送達，則應依稅捐稽徵法第十六條
        及第十八條規定，改定繳納日期重新送達。系爭處分之書面文件既未經合法
        送達，則依行政程序法第一百十條第一項規定反面解釋，該處分即屬未生效
        力。原處分既未生效力，原處分機關卻就原處分移送執行，原告自得依行政
        訴訟法第六條第一項規定，請求確認原處分不生效力。而原告於起訴前之申
        請復查與提起訴願時，所為程序爭點之主張，應視為已向原處分機關請求確
        認原處分不生效力。因此，原告於本件訴訟請求為上述確認係合於行政訴訟
        法第六條第二項規定，自無可疑。
      (4)被告雖提出財政部九十一年九月二十日台財稅字第○九一○四五四八五八號
        函與法務部九十一年十月二十一日法律字第○九一○○三八五八六號函，而
        主張原告不得訴請確認原處分不生效力云云。惟查財政部以前揭函，請求法
        務部表示法律意見，財政部於該函中載明：「按行政程序法第一百十三條第
        一項規定行政處分之無效，行政機關得依職權確認之。第二項復規定行政處
        分之相對人或利害關係人有正當理由請求確認行政處分無效時，處分機關應
        確認其為有效或無效。本案罰鍰處分書及繳款書是否有合法送達而發生效力
        ，前既以合法送達具執行名義移送強制執行，經執行機關受理而無疑義，且
        嗣後某君於八十九年十一月申請復查，亦經復查及訴願決定認定合法送達，
        依規定已逾法定行政救濟期限而不予受理，某君未繼續提起行政訴訟而告確
        定。則本案某君復以相同理由，申請確認處分無效，似可認屬行政程序法第
        一百十三條第二項規定所稱之未具正當理由，而不予確認，且為避免高雄縣
        政府稅捐稽徵處對本案之答復又造成另一行政處分，使已確定之案件，納稅
        義務人又有對該處分提起救濟，橫生無謂枝節，擬由高雄縣政府稅捐稽徵處
        以『本案前經本處以合法送達具執行名義移送強制執行，經執行機關受理而
        無疑義，且嗣後台端於八十九年十一月十三日申請復查，亦經復查及訴願決
        定認定合法送達，依規定已逾法定行政救濟期限而不予受理，台端未繼續提
        起行政訴訟而告確定』之說明方式函復。本案本部上開見解及擬處，是否妥
        適，因事涉行政程序法第一百十三條之適用疑義，爰請惠示卓見。」法務部
        針對財政部之函詢，則以上述字號函答覆，其覆函中敘明：「確認公法上法
        律關係成立或不成立之訴訟，於原告得提起撤銷訴訟者，不得提起之。法律
        關係因行政處分而發生者，當事人如有爭執，本應以撤銷訴訟訴請撤銷原處
        分，若當事人怠於提起訴願及撤銷訴訟，聽任行政處分確定，然後再提無起
        訴期間限制之確認訴訟者，則行政處分之效力將永遠處於不確定狀態。依據
        上開說明，本件納稅義務人向原處分機關請求確認該處分無效，若原處分機
        關不允許該請求，不論理由為何，本質上仍屬行政處分，依行政訴訟法第六
        條第二項規定，請求人不服該行政處分僅能提起確認行政處分無效之訴，不
        能另行提起訴願請求撤銷之。至於是否具有同法第六條第三項規定之情形，
        受理之行政法院自當本於職權審酌之。」法務部上述覆函，並非認同財政部
        前述函所持之見解，而係認納稅義務人向該原處分機關請求確認原處分無效
        ，若原處分機關不允許該請求時，該納稅義務人即得提起確認行政處分無效
        之訴。本件原告於向原處分機關申請復查時，一再請求原處分機關重新發單
        另訂限繳日期，即期望於原處分機關重新發單後，再行復查及訴願、行政訴
        訟之救濟，亦即主張原處分為無效，但原處分機關不准所請，是原告提起本
        件確認訴訟，自屬合法。按依行政訴訟法第六條第一項後段規定，行政處分
        已經執行完畢或因其他事由而消滅時，仍得提起訴訟，確認該行政處分違法
        ，學說上稱之為追加確認訴訟。因此，財政部前揭函以執行名義經移送強制
        執行，且經執行機關受理而無疑義，而認不得提起確認訴訟云云，其所持見
        解為不可採，應不待言。被告據該財政部函釋，而主張原告不得提起本件訴
        訟云云，自非可採。
      (5)經查卷內所附原處分機關之送達證書，並未記載送達處所與送達時間，因此
        ，不能據為向原告住居所、事務所、營業所送達之證明，應不待言。而被告
        於鈞院準備程序中，已陳明並無向原告「營業所」送達之合法證據，是原處
        分機關嗣後縱經登報而為公示送達，仍不得認係合法之送達，甚為明顯。
      (6)原告起訴時，僅為撤銷訴訟之聲明，嗣雖追加確認之訴，但因請求之基礎不
        變，因此依行政訴訟法第一百十一條第三項第二款規定，此一追加，仍屬適
        法，併予陳明。
    2.後位之訴部分
      (1)被告機關認定原告未依法辦理營業登記，擅行在台中市○○街八九號一樓開
        設金大公司，於八十三年及八十四年間向和南公司進貨，金額九、一○八、
        五○○元（含稅），未依法取得進貨憑證，暨銷貨金額九、一○八、五○○
        元，未依法開立統一發票致短漏報銷售額，因而對原告為核課營業稅及裁處
        罰鍰之處分。
      (2)原處分機關對原告核課營業稅及裁處罰鍰，其所憑證據為和南公司客戶資料
        卡之記載。惟按和南公司客戶資料卡所載「金大」，為盈運電器公司之前身
        ，其商號名稱為金大電器行，設於台中市○區○○路三段二七五號（即原告
        之戶籍地址），負責人為張智生（原告配偶張麗珍之胞弟），此有被告機關
        營業稅籍可稽。原告為該行業務經理，負責採購行銷事宜，該行位於台中市
        復興市場之房屋，於七十九年十一月一日發生火災，該行因而歇業，原告乃
        另謀他就，嗣於八十三年間再由原告及張智生兩家族，共同出資成立盈運電
        器有限公司，承接替金大電器行原有之客戶，故有「金大」之名稱，此種情
        形，其交易對象稱為金大電器有限公司者，實指盈運電器有限公司而言，因
        此並非原告私設行號營業，原處分機關指為原告私設行號營業云云，顯與事
        實不符。
      (3)和南公司之客戶資料為該公司片面製作之文書，其內容未必屬實，原處分機
        關逕依該記載而核課及裁罰，自屬違誤。按該客戶資料卡上既記載「金大」
        之付款方式為匯款，則該公司銷貨帳表上所載銷貨金額是否屬實，查核匯款
        情形，即可明瞭，而查核匯款情形如何，亦可明瞭交易對象為何人。原處分
        不為查核，逕依該記載而為核課及裁罰，其屬違誤，甚為明顯。
　　3.依財政部所編印「徵課管理作業手冊」第二章第五節「繳款書之送達取證及催
      繳」之規定，違章補徵繳款書，雖得由營業單位派員送達，但應取具回執。而
      應取證之繳款書送達時，應在回執聯註明送達日期，由收受人簽章。按址不能
      送達之處理為追查納稅義務人新址。追查納稅義務人所得來源。利用其
      他各稅籍資料，追查納稅義務人之地址，據以送達。本案執行卷內有二份送達
      證書，其中一份未填載送達處所與送達時間，送達人亦未簽章，另一份則由稅
      務員賴玲玉簽章，載明送達處所為台中市○○街八九號一樓，送達日期為八十
      七年三月十七日，另註明「於八七、三、一七親自前往該營業地址送件，該公
      司並未依規定辦理設立，且已擅他遷不明。」此外，處分卷內另有一件送達證
      書，該等送達證書記載是否實在，自有疑問。嗣於八十七年六月十日登報公示
      送達。惟八十七年三月間，原告於上開地址仍有進出，送達證書所載已他遷不
      明云云，與事實不符，當時如對該址為郵務送達，原告自可收受送達。當時如
      依前述按址不能送達之規定追查，即可從原告申報綜合所得稅之資料，查知原
      告當時任職之處所即台中市○區○○○路一七六號吉陽電器有限公司，如對該
      址送達，原告亦可收受。
    4.本件原處分係指台中市稅捐稽徵處八十七年一月二十二日中市稅法字第一五○
      七號處分而言。該處分核定原告應補徵營業稅四七五、八五二元，並裁處罰鍰
      一、九○六、三五二元，經原告申請更正後，雖以九十年十二月十一日中市稅
      法字第一○七○八二號函通知原告，原處分營業稅更正為四三三、七三八元，
      罰鍰金額更正為一、七三四、九三八元。但原處分字號應無變更，故只是原處
      分內容有所更正而已，原處分既未合法送達，原處分經更正後亦不生效力。且
      財政部七十九年九月四日台財稅第七九一一九六三一○號函釋：「移送執行之
      欠稅案件經稽徵機關更正稅額無須重新發單」及七十八年五月一日台財稅第七
      八一一四三八一二號函釋：「確定之徵稅案件依職權更正者應重新發單另訂限
      繳日期」二者同為更正稅額案情實體相同，其解釋卻有天壤重大差別，顯違背
      行政程序第六條：「行政行為，非有正當理由，不得為差別待遇」之規定。前
      段之函釋，顯牴觸行政程序法第一百十一條、第一百十八條、第一百二十八條
      規定，依中央法規標準法第十一條規定應無效。本件既經原處分機關以九十年
      十二月十一日中市稅法字第九○一○七○八二號函核准更正營業稅漏稅金額為
      四三三、七三八元，罰鍰金額為一、七三四、九三八元，依前揭後段之財政部
      函釋規定，應重新發單另訂限繳日期。
    5.綜上，原處分機關不依法追查而逕為公示送達，其送達為不合法，原告本件請
      求確係合法正當，請賜判如訴之聲明。
    (二)被告答辯之理由：
    1.按「第一項所稱確定，係指左列各種情形：一、經稅捐稽徵機關核定之案件，
      納稅義務人未依法申請復查者。」「納稅義務人對於核定稅捐之處分如有不服
      ，應依規定格式，敘明理由，連同證明文件，依左列規定，申請復查：一、依
      核定稅額通知書所載有應納稅額或應補徵稅額者，應於繳款書送達後，於繳納
      期間屆滿翌日起算三十日內，申請復查。」「滯納金．．．罰鍰等，除本法另
      有規定者外，準用本法有關稅捐之規定。」「行政處分於法定救濟期間經過後
      ，具有下列各款情形之一者，相對人或利害關係人得向行政機關申請撤銷、廢
      止或變更之。但相對人或利害關係人因重大過失而未能在行政程序或救濟程序
      中主張其事由者，不在此限。一、具有持續效力之行政處分所依據之事實事後
      發生有利於相對人或利害關係人之變更者。二、發生新事實或發現新證據者，
      但以如經斟酌可受較有利益之處分者為限。三、其他具有相當於行政訴訟法所
      定再審事由且足以影響行政處分者。前項申請，應自法定救濟期間經過後三個
      月內為之；其事由發生在後或知悉在後者，自發生或知悉時起算，但自法定救
      濟期間經過後已逾五年者，不得申請。」分別為稅捐稽徵法第三十四條第二項
      第一款、第三十五條第一項第一款、第四十九條前段及行政程序法第一百二十
      八條所明定。次按「核課處分確定後，已移送法院強制執行之欠稅案件，在執
      行中，經稅捐稽徵機關本於職權更正應納稅額者，應將更正結果通知納稅義務
      人並函請法院就更正後之稅額執行，毋庸再重新發單。」亦經財政部七十九年
      九月四日台財稅第七九一一九六三一○號函釋在案。
    2.原告未依規定辦理營業登記，於八十三年及八十四年間向和南公司進貨，金額
      九、九九二、九○○元，未依規定取得進貨憑證，暨銷貨金額九、九九二、九
      ○○元，未依規定開立統一發票致短漏報銷售額，案經法務部調查局臺北市調
      查處查獲，移由原處分機關審理違章成立，乃核定補徵營業稅四七五、八五二
      元。原處分書經公示送達確定後，原告未於規定期限申請復查（限繳日期為八
      十七年三月十日），該案乃告確定，因原告逾期未繳納營業稅部分，業經原處
      分機關於八十九年九月七日移送法院執行，並於八十九年十一月八日核發債權
      憑證在案，嗣後原告以原處分機關重復計算違章金額八八四、四○○元及一、
      一一九、○○○元並無進貨申請更正云云。原處分機關於九十年十二月十一日
      以中市稅法字第九○一○七○八二號函復：「一、．．．二、本案經核和南公
      司銷貨報表所載第一筆及第十一筆銷貨金額各為八八四、四○○元係屬重複記
      載，是漏稅金額計算有誤應扣除其中一筆金額八八四、四○○元，更正後銷貨
      金額為九、一○八、五○○元，營業稅額更正為四三三、七三八元，罰鍰變更
      為一、七三四、九二八元。另有關銷貨報表中第二筆至第四筆並未註記收款記
      錄部分，因該報表係和南公司銷貨報表，雖未註記收款記錄，仍為和南公司之
      銷貨，核無違誤」等語據以更正核定。原告不服，提起訴願，訴稱原處分機關
      核定違章事證不足，違章主體有誤，應予撤銷；又原核定金額及稅額既已更正
      ，應重行發單云云。經財政部訴願決定以，第查原告涉嫌未辦營業登記擅自營
      業，經原處分機關據查獲資料核定補徵營業稅及罰鍰，原告未依規定申請復查
      而告確定。嗣對確定之處分執以爭議，於法自難謂合。次查，原處分機關於欠
      稅移送強制執行後，據原告之申請查明有重複核定之情事，乃准予核減重複之
      金額並變更補徵營業稅及罰鍰，經核並無不當，至訴稱應重行發單乙節，參諸
      首揭本部函釋意旨，本件既已執行並取得債權憑證，應無重行發單之必要。所
      訴核無足採，予以駁回。
    3.原告訴訟意旨雖就程序及實體部分為前揭主張，然查，本案經原處分機關審理
      違章成立，核定補徵原告營業稅四七五、八五二元。原處分書經公示送達確定
      後，原告未於規定期限申請復查（限繳日期為八十七年三月十日），該案乃告
      確定，因原告逾期未繳納營業稅部分，業經原處分機關於八十九年九月七日移
      送法院執行，並於八十九年十一月八日核發債權憑證在案，嗣後原告以原處分
      機關重複計算違章金額八八四、四○○元及一、一一九、○○○元並無進貨申
      請更正一節，原處分機關已依原告主張查明扣除其中一筆金額八八四、四○○
      元，更正後銷貨金額為九、一○八、五○○元，營業稅額更正為四三三、七三
      八元，罰鍰金額變更為一、七三四、九二八元。另有關銷貨報表中第二筆至第
      四筆並未註記收款記錄部分，因該報表係和南公司銷貨報表，雖未註記收款記
      錄，仍為和南公司之銷貨，核無違誤。至於其主張違章主體有誤，應予撤銷；
      又原核定金額及稅額既已更正，應重行發單云云，第查原告涉嫌未辦營業登記
      擅自營業，經原處分機關據查獲資料核定補徵營業稅及罰鍰，並依照營業地址
      及原告之戶籍地址送達處分書及繳款書，因係空屋無法送達，經原處分機關依
      規定以公示送達，原告未依規定申請復查而告確定，原告提及本件未合法送達
      云云，如對原核課處分有爭執的話，須先經訴願程序才可行政訴訟，本件原告
      未經訴願程序即逕行行政訴訟，程序不合法。次查，原處分機關於欠稅移送強
      制執行後，據原告之申請查明有重複核定之情事，乃准予核減重複之金額並變
      更補徵營業稅及罰鍰，經核並無不當。嗣原告又就尚未更正部分主張重新發單
      執前詞爭議，有關重行發單乙節，參諸首揭財政部函釋意旨，本件既已執行並
      取得債權憑證，應無重行發單之必要，再查原告另就送達程序、違章主體提出
      異議（九十二年七月三日）部分，原告於九十年十月七日欲出國時發現有此欠
      稅案件，未於三個月內就其發現送達程序、違章主體等新事證提出，而其自法
      定救濟期間經過後亦已逾五年，其申請於法不合。另被告根據原告異議案已更
      正稅額，亦滿足原告訴願訴求，財政部訴願決定維持原更正處分，經核並無不
      妥，訴訟主張不合法，應無足採。
    4.基上論結，原更正處分及訴願決定並無違誤，請准如訴之聲明判決。
　　理  由
一、本件原告起訴時，僅為撤銷訴訟之聲明，嗣追加確認之訴，被告於訴之追加無異
    議而為本案之言詞辯論，視為同意追加，合先敘明。
二、按「第一項所稱確定，係指左列各種情形：一、經稅捐稽徵機關核定之案件，納
    稅義務人未依法申請復查者。」、「納稅義務人對於核定稅捐之處分如有不服，
    應依規定格式，敘明理由，連同證明文件，依左列規定，申請復查：一、依核定
    稅額通知書所載有應納稅額或應補徵稅額者，應於繳款書送達後，於繳納期間屆
    滿翌日起算三十日內，申請復查。」、「滯納金．．．罰鍰等，除本法另有規定
    者外，準用本法有關稅捐之規定。」分別為稅捐稽徵法第三十四條第二項第一款
    、第三十五條第一項第一款、第四十九條所明定。次按「核課處分確定後，已移
    送法院強制執行之欠稅案件，在執行中，經稅捐稽徵機關本於職權更正應納稅額
    者，應將更正結果通知納稅義務人並函請法院就更正後之稅額執行，毋庸再重新
    發單。」復經財政部七十九年九月四日台財稅第七九一一九六三一○號函釋在案
    。
三、本件原告未依規定辦理營業登記，於八十三年及八十四年間向和南公司進貨，金
    額計九、九九二、九○○元（含稅），未依規定取得進貨憑證，暨同額銷貨未依
    規定開立統一發票致短漏報銷售額，案經法務部調查局台北市調查處查獲，移由
    原處分機關審理違章成立，乃核定補徵營業稅四七五、八五二元，並按所漏稅額
    處罰鍰一、九○六、三五二元，原告逾期未繳納亦未提起行政救濟而告確定，原
    處分機關乃移送強制執行。嗣原告於九十年十一月二十三日以原處分漏稅額與事
    實不符，申請更正。原處分機關九十年十二月十一日中市稅法字第九○一○七○
    八二號函復略以，其中一筆金額八八四、四○○元，漏稅金額計算有誤應予扣除
    部分，銷貨金額更正為九、一○八、五○○元，營業稅額更正為四三三、七三八
    元，罰鍰金額更正為一、七三四、九三八元。原告不服，循序提起本件行政訴訟
    。
四、經查，本件原告戶籍地址為台中市○區○○路三段二七五號，該址原為台中市復
    興市場（台中市○○路與國光路路口，地上物為個人所有，土地向台中市政府租
    用），於七十九年十一月一日火災全部焚毀，惟原告之戶籍地址於火災後仍未遷
    出，可知原告之戶籍為空戶，原處分機關八十五年一月十九日中市稅商字第○○
    一一七五號通知原告到場備詢函，自無從向該址送達而退回，嗣原處分機關依規
    定向原告之營業處所即台中市○○街八九號一樓送達八十五年一月十一日中市稅
    商字第六四三號通知原告到場備詢函，亦因該處為空屋，而無法送達，有台中市
    政府函、台中市稅捐稽徵處上開二函、退回之郵件及個人資料查詢清單附卷可稽
    （見本院卷第十四頁及原處分卷第六五至六八頁）。待至原處分機關作成八十七
    年一月二十二日中市稅法字第一五○七號處分書後，原處分機關將該處分書、補
    徵稅款繳款書及罰鍰繳款書，分送原告之戶籍地及上開營業所，亦均無法送達，
    乃依法為公示送達，亦有無法送達而退回之送達證書、掛號郵件收件回執及螢幕
    視窗資料、民眾日報等件附於台灣台中地方法院財務執行卷宗可稽。基此，原處
    分機關已對原告之住所、營業所為送達，因原告送達之處所不明，而於八十七年
    六月十日刊登民眾日報以為公示送達，揆諸稅捐稽徵法第十八條第二項規定，自
    已發生合法送達之效力。原告雖主張被告未依財政部所編印徵課管理作業手冊第
    二章第五節，於按址不能送達之處理應為「追查納稅義務人新址。追查納稅
    義務人所得來源。利用其他各稅籍資料，追查納稅義務人之地址，據以送達。
    」之規定，而未為追查致未將系爭處分書合法送達予原告，依行政程序法第一百
    十條第一項規定反面解釋，該處分即屬未生效力云云。惟被告依原告之戶籍地址
    寄送處分書及繳款書，因該址建築物已燒燬而無從送達，經被告查詢原告戶籍地
    址並無遷移，且向其營業所送達亦因歇業他遷不明而無法送達，已如前述，則被
    告為相當之調查後，仍不知原告之所在，自屬應受送達人行蹤不明，被告依法為
    公示送達，並無不合。至於財政部所編印之徵課管理作業手冊，乃財政部提示所
    屬之內部作業規範，且本件被告就系爭處分之送達已盡調查能事仍無法獲悉原告
    之送達處所後，始予公示送達，其送達亦無違誤之處，原告執此指摘送達不合法
    ，原處分對其不生效力乙節，核無可採，此部分原告之訴為無理由，應予駁回。
    次查，原告涉嫌未辦營業登記擅自營業，經原處分機關依據查獲資料核定補徵營
    業稅及罰鍰，原告未依規定申請復查而告確定。嗣原告於九十年十一月二十三日
    向原處分機關申請更正營業稅及罰鍰，該申請書記載之內容並未否認其為違章行
    為人，僅就部分銷售金額異議而申請更正，此有申請書一件附卷可稽（見原處分
    卷第九九頁）。經核和南公司銷貨報表（編號十五，見原處分卷第四三頁）所載
    第一筆及第十一筆銷貨金額各為八八四、四○○元係屬重複記載，被告乃將漏稅
    金額扣除其中一筆金額八八四、四○○元，更正後銷貨金額為九、一○八、五○
    ○元，營業稅額更正為四三三、七三八元，罰鍰變更為一、七三四、九二八元。
    另該銷貨報表係和南公司被查扣之銷貨報表，係記載和南公司銷貨予原告之日期
    、電視型號、數量、銷售金額及收款情形，業據證人即和南公司之銷售業務員賴
    進財於台北市調查處調查時證述在卷（見原處分卷第三三至三六頁），該銷貨報
    表中第二筆至第四筆雖未註記收款記錄，仍為和南公司之銷貨，被告未予更正，
    並無不合。又「行政處分如有誤寫、誤算或其他類此之顯然錯誤者，處分機關得
    隨時或依申請更正之。前項更正，附記於原處分書及其正本，如不能附記者，應
    製作更正書，以書面通知相對人及已知之利害關係人。」行政程序法第一百零一
    條定有明文，前揭財政部七十九年九月四日台財稅第七九一一九六三一○號函釋
    與本條規定意旨相符，仍得適用。本件被告業依規定將更正書送達原處分相對人
    即原告，已發生更正之效力，原告主張應重新發單另訂限繳日期等語，並無可採
    。是原處分機關於九十年十二月十一日以中市稅法字第九○一○七○八二號函所
    為之處分，核無違誤，訴願決定遞予維持，亦無不合，原告訴請撤銷訴願決定及
    被告所為已確定之原核定暨更正處分，亦無理由，應予駁回。兩造其餘之主張，
    與本件判決之結果無影響，爰毋庸逐一加以論述，附此敘明。
五、據上論結，本件原告之訴為無理由，依行政訴訟法第一百九十五條第一項後段、
    第九十八條第三項前段，判決如主文。
中　　　華　　　民　　　國　　九十三　　年　　　八　　　月　　 十八 　　日
                 臺 中 高 等 行 政 法 院   第 二 庭
                                審 判 長 法  官　胡　國　棟
                                         法  官　王　德　麟
                                         法  官　林　秋　華
右正本證明與原本無異。
如不服本判決，應於判決送達後二十日內向本院提出上訴書狀，其未表明上訴理由者
，應於提起上訴後二十日內向本院提出上訴理由書（須依對造人數附具繕本）；如於
本判決宣示或公告後送達前提起上訴者，應於判決送達後二十日內補提上訴理由書（
須附繕本）。未表明上訴理由者，逕以裁定駁回。
提起上訴應預繳送達用雙掛號郵票三九○元（三十四元及五元郵票各十份)。
中　　　華　　　民　　　國　　九十三　　年　　　八　　　月　　 十八 　　日
                                         法院書記官　王　百　全
